【裁判字號】    98,交聲,252
【裁判日期】    980212
【裁判案由】    交管條例聲異
【裁判全文】
臺灣板橋地方法院交通事件裁定        98年度交聲字第252 號
原處分機關  交通部公路總局臺北區監理所板橋監理站
異  議  人
即受處分人  甲○○
上列異議人因違反道路交通管理處罰條例案件，對於交通部公路
總局臺北區監理所板橋監理站於民國98年1 月17日以板監裁字裁
41-CO0000000號所為之裁決處分，聲明異議，本院裁定如下：
    主  文
異議駁回。
    理  由
一、原處分意旨略以：受處分人甲○○於民國97年10月10日9 時
    22分許，駕駛車牌號碼MDZ-112 號重型機車，行經臺北縣板
    橋市○○街與府中路口時，因有「闖紅燈（直行）」之違規
    ，經臺北縣政府警察局板橋分局警員攔停當場開立舉發通知
    單，因受處分人拒絕簽收，警員告知其應到案時間及處所，
    並記明事由與告知事項。嗣異議人未於應到案日期（即97年
    10月25日）到案，原處分機關交通部公路總局臺北區監理所
    板橋監理站以異議人違規事實明確，於98年1 月17日以板監
    裁字裁41-CO0000000號裁決書裁決，依道路交通管理處罰條
    例第53條、第63條第1 項第3 款之規定及違反道路交通管理
    事件統一裁罰基準表，裁處異議人罰鍰新臺幣3,600 元，並
    記違規點數3 點。前開裁決書於98年1 月19日送達至異議人
    位於臺北縣板橋市○○○路○ 段7 巷8 號住所，由異議人簽
    收，有前述舉發通知單、裁決書暨送達證書在卷足參。
二、聲明異議意旨略以：
(一)本件案發當日遭警攔停舉發之該路口，因異議人行使之右側
    路段（靠接雲寺端）施工已封閉，並無右向來車，異議人因
    不認同執勤之員警以闖紅燈之理由舉發，故當面詢以可否不
    簽名而另行申訴，並要求該名員警寄發違規通知單至異議人
    之住處。但事實上，該名員警並未告知異議人應到案之時間
    及處所，亦未寄發違規通知單，直至異議人透過任職監理站
    之友人查詢，方知悉罰緩已因逾期而加倍至新台幣3,600 元
    ，至此，異議人才撰寫申訴書向板橋監理站投訴，絕非故意
    不繳交罰緩。
(二)依板橋分局98.01.08北縣警板交裁字第0970055747回函說明
    二所稱「無故拒絕簽收告發單」、「已告知應到案時間及處
    所，完成法定送達程序」皆與事實不符，並進而致使板橋監
    理站作出錯誤之裁決，導致異議人權益受損。
(三)茲援引「高雄市道路交通違規案件審議委員會」第二次會議
    所審理違規申訴案件，案例中某君因闖紅燈為警當場舉發，
    拒絕簽收違規通知單即離去，舉發單位嗣後亦未再依行政程
    序法第110 條補寄罰單，此項裁罰案，被委員認定「未合法
    送達」而免罰。
(四)另援引法務部93年5 月24日法律字第0930020571號函說明二
    所述，行政處分如係以書面方式為之者，依行政程序法第
    110 條之規定，除法律另有規定者外，原則上須經合法送達
    發生外部效力後，始對相對人內容發生效力。
(五)再援引95年台北市議會第九屆林晉章議員書面質詢交通局及
    交通事件裁決所案例，於警察局罰單移送聯上註明乃拒絕簽
    收者，應主動交發文當事人請其陳述意見。
(六)綜上所述，異議人並非無故拒絕簽收告發單，舉發員警亦未
    當場告知應到案時間及處所，並未完成法定送達程序，且異
    議人亦當場要求請其寄發違規通知單至異議人住所，然事後
    警方並未寄發。另關於逾期未繳交罰緩乙事，異議人亦非故
    意不繳交罰緩，依行政罰法要點四應不予處罰，且本案舉發
    員警並未當場告知應到案時間及處所，事後亦未補發違規通
    知單或主動發文異議人請其陳述意見，違反行政程序法第
    110 條之規定，應判定為「未合法送達」。另舉發警員並未
    錄音或錄影，對於是否有告知異議人應到案時間及處所之情
    事亦有爭論，原處分機關遽以裁罰，顯有違誤，爰依法聲明
    異議，請求撤銷原處分云云。
三、按汽車駕駛人，行經有燈光號誌管制之交岔路口闖紅燈者，
    處新臺幣（下同）1,800 元以上5,400 元以下罰鍰，並記違
    規點數3 點，道路交通管理處罰條例第53條第1 項，第63條
    第1 項第3 款分別定有明文。次按行為人有本條例之情形者
    ，應填製舉發違反道路交通管理事件通知單（以下簡稱通知
    單），並於被通知人欄予以勾記，當場舉發者，其通知聯應
    填記駕駛人或行為人姓名、性別、出生年月日、地址、身分
    證統一編號及車主姓名、地址、車牌號碼、車輛種類。被查
    獲之駕駛人或行為人為受處分人時，應於填記通知單後將通
    知聯交付該駕駛人或行為人簽名或蓋章收受之；拒絕簽章者
    ，仍應將通知聯交付該駕駛人或行為人收受，並記明其事由
    及交付之時間；拒絕收受者，應告知其應到案時間及處所，
    並記明事由與告知事項，視為已收受，違反道路交通管理事
    件統一裁罰基準及處理細則第11條第1 項第1 款亦有明定。
    依上開規定，駕駛人有違反道路交通管理處罰條例之違規行
    為，經員警當場攔停製單舉發時，員警應於填記通知單後，
    將通知聯交付該駕駛人簽名或蓋章收受之。如駕駛人拒絕簽
    收時，員警如已告知其應到案時間及處所，並於通知單上記
    明事由與告知事項，依法視為駕駛人已收受該通知單，而合
    法完成舉發。
四、經查：
(一)本件異議人於97年10月10日9 時22分許，駕駛車牌號碼為
    MDZ-112 號之重型機車，行經台北縣板橋市○○街○○路口
    口，因闖紅燈（直行）之違規，為臺北縣政府警察局板橋分
    局員警攔停，並以異議人有違反道路交通管理處罰條例第53
    條第1 項規定之行為，當場掣單舉發且將通知單交由異議人
    簽收，惟異議人拒絕簽收，員警遂將異議人拒絕簽章事由記
    明在該舉發通知單上，並當場告知應注意事項後記明該通知
    單。嗣異議人於97年12月15日提出申訴，經公路總局台北區
    監理所板橋監理站函請舉發機關調查結果，仍認異議人有前
    開違規行為，原處分機關乃依道路交通管理處罰條例第53條
    第1 項、第63條第1 項第3 款之規定，於民國98年1 月17日
    以板監裁字第裁41-C00000000號裁決書，裁處異議人罰鍰
    3,600 元，並記違規點數3 點，異議人收受該裁決書，並於
    法定期間內聲明異議等情，有臺北縣政府警察局舉發違反道
    路交通管理事件通知單（北縣警交字第C00000000 號）、臺
    北市交通事件裁決所違反道路交通管理事件裁決書（板監裁
    字第裁41-C00000000號）及送達證書各1 件在卷可稽。
(二)異議人固不否認有於前開時有闖紅燈及拒絕簽收罰單之事實
    ，惟辯稱：伊當時行駛之右側路段（靠接雲寺端）施工已封
    閉，並無右向來車，因不認同執勤之員警以闖紅燈之理由舉
    發，故當面詢以可否不簽名而另行申訴，並要求該名員警寄
    發違規通知單至異議人之住處，然事後警方並未寄發云云。
    惟查：本件之舉發經過，業據台北縣政府警察局板橋分局於
    98年1月8日以北縣警板交第0970055747號函說明：「…所稱
    當時未簽收告發單也未收到通知乙節，查執勤人員於該時間
    、地點目睹異議人駕車闖越紅燈（直行）始予以攔檢舉發，
    當時管制燈號已轉變為紅燈異議人始通過停止線，違規屬實
    。另因異議人無故拒簽收告發單，依據違反交通管理事件統
    一裁罰基準及處理細則第11條規定，拒絕簽收告發單者，應
    告知其應到案時間及處所，並記明事由與告知事項，視為已
    收受。本案舉發人已受告知權利義務，並註明於舉發單移送
    聯，已完成合法送達程序。綜此本案係違反道路交通管理處
    罰條例第53條第1 項之規定，執勤人員依法舉發，尚無違誤
    」，此有該函影本、台北縣政府警察局舉發違反道路交通管
    理事件通知單（通知聯）影本各1 件在卷足憑。參以交通警
    員掣單舉發違反道路交通管理處罰條例所列之違規事實，本
    質上為行政處分，係公務員基於職務上權力，依法就特定之
    具體事件所為具公法上效果之單方行政行為，基於公務員為
    公法上行為具有公信力之原則，該行政處分當可被推定為有
    效，其據以依法處分之事實亦應認定為正確無誤，況異議人
    係遭警員當場攔停而掣單告發後，異議人拒絕收受舉發通知
    單，經警員在舉發通知單上載明「已當場告知應注意事項」
    ，並註記：「拒簽收」之字樣等情，亦有舉發通知單影本1
    紙在卷可考，自當視為異議人已收受該通知單。是異議人辯
    稱其「未簽收告發單也未收到通知」云云，難以採信。
(三)至異議人另辯稱：伊於事後一直等待違規通知單寄達，其間
    還一度以為員警業已撤銷罰單，致使逾期未繳納而遭裁處高
    額罰鍰3,600 元云云。惟本件應視為異議人已經收受該舉發
    通知單，依法無須再寄交予異議人，已如前所認。再按道路
    交通管理處罰條例所定罰鍰之處罰，受處罰人接獲違反道路
    交通管理事件通知單後，於15日內得不經裁決，逕依同條例
    第92條第3 項之罰鍰基準規定，向指定之處所繳納結案；不
    服舉發事實者，應於15日內，向處罰機關陳述意見；其不依
    通知所定期限前往指定處所聽候裁決，且未依規定期限繳納
    罰鍰結案或向處罰機關陳述意見者，處罰機關得逕行裁決之
    ，道路交通管理處罰條例第9 條第1 項定有明文；又違反道
    路交通管理事件行為人，未依規定自動繳納罰鍰，或未依規
    定到案聽候裁決，處罰機關應依基準表於通知單送達且逾越
    應到案期限60日之3 個月內，逕行裁決之，違反道路交通管
    理事件統一裁罰基準及處理細則第44條第1 項亦有明文。又
    依違反道路交通管理事件統一裁罰基準表之規定，就機車駕
    駛人，行經有燈光號誌管制之交岔路口闖紅燈之違規行為，
    在逾越應到案期限30日以上60日以內者，繳納罰鍰或逕行裁
    決處罰者，應裁罰罰鍰3,600 元，並記違規點數3 點。查本
    件異議人係於97年10月10日為警當場攔停並掣單舉發，舉發
    通知單已載明應到案日期為「97年10月25日」，惟異議人並
    未依規定期限繳納罰鍰結案或向處罰機關陳述意見，而係於
    「97年12月15日」向原處分機關陳述意見，經原處分機關向
    舉發單位函查後始行作出裁決等情，有該件裁決書1 紙在卷
    可按，足徵異議人係於逾越應到案期限30日以上，而經原處
    分機關作出裁罰甚明，則原處分機關依違反道路交通管理事
    件統一裁罰標準表就違反道路交通管理處罰條例第53條第1
    項所定之裁罰基準，裁處異議人罰鍰3,600 元，於法有據，
    並無不合，異議人上開所辯，亦無可採。
五、綜上，本件原處分機關依道路交通管理處罰條例第53條第1
    項之規定，裁處罰鍰3,600 元，並依同條例第63條第1 項第
    3 款之規定，記違規點數3 點，其認事用法均無違誤，裁罰
    亦無不當，本件異議為無理由，應予駁回。
六、據上論斷，應依道路交通管理處罰條例第87條第2 項，道路
    交通案件處理辦法第19條，裁定如主文。
中    華    民    國    98    年    2     月    12    日
                      交通法庭  法  官  徐子涵
上列正本證明與原本無異。
如不服本裁定，應於裁定送達後五日內敘明抗告理由，向本院提
出抗告狀。
                                書記官  張桐嘉
中    華    民    國    98    年    2     月    12    日


司法院資訊處製作；財團法人民間司法改革基金會備份。
